臺灣高等法院刑事判決
111年度交上易字第14號
上  訴  人  臺灣宜蘭地方檢察署檢察官
被      告  賴雋杰


上列上訴人因被告過失傷害案件，不服臺灣宜蘭地方法院110年
度交易字第256號，中華民國110年11月30日第一審判決（起訴案
號：臺灣宜蘭地方檢察署110年度偵字第4807號），提起上訴，
本院判決如下：
    主  文
上訴駁回。
賴雋杰緩刑貳年，並應依附件所示內容支付損害賠償。
    事  實
一、賴雋杰於民國110年4月23日上午，駕駛車牌號碼0000-00號
    自用小客車，沿宜蘭縣三星鄉上將路三段由三星往大洲方向
    行駛於快車道，於同日上午7時51分許，行經前開路段582巷
    之無號誌交岔路口時，本應注意車前狀況及兩車並行之間隔
    ，隨時採取必要之安全措施，並應注意該交岔路口無號誌，
    應減速慢行，做隨時停車之準備，而當時為晴天有自然光線
    之日間，該處為視距良好、乾燥、無缺陷、無障礙物之柏油
    路面，賴雋杰之意識清楚，所駕車輛機件正常，即無不能注
    意之情事，竟疏未注意貿然行駛，適遇游○第騎乘腳踏自行
    車，沿宜蘭縣三星鄉上將路三段由三星往大洲方向之機慢車
    道駛至該路口欲變換車道左轉彎時，亦疏未注意轉彎車應暫
    停讓直行車先行，並應依兩段方式進行左轉而貿然變換車道
    欲左轉，兩車遂發生碰撞，游○第人車倒地，並致游○第受有
    左腳腓骨骨折、頸部扭傷、頭皮撕裂傷、多處擦傷/挫傷(臉
    部，雙手肘，雙膝)、腦震盪症候群、頭皮外傷、頭皮挫傷
    、右上臂挫傷、左肩挫傷、左側足部外踝閉鎖性骨折等傷害
    。
二、案經游○第訴由宜蘭縣政府警察局三星分局報請臺灣宜蘭地
    方檢察署檢察官偵查起訴。
    理  由
一、證據能力
　  按被告以外之人於審判外之陳述，雖不符刑事訴訟法第159
    條之1至第159條之4之規定，而經當事人於審判程序同意作
    為證據，法院審酌該言詞陳述或書面陳述作成時之情況，認
    為適當者，亦得為證據。當事人、代理人或辯護人於法院調
    查證據時，知有第159條第1項不得為證據之情形，而未於言
    詞辯論終結前聲明異議者，視為有前項之同意，同法第159
    條之5第1項、第2項有明文規定。被告賴雋杰於本院審理程
    序經合法傳喚無正當理由未到庭，然本判決下列所引用被告
    以外之人於審判外之供述證據，上訴人即檢察官、被告於本
    院準備程序均未爭執其證據能力（見本院卷第43頁），迄本
    案辯論終結前亦未再聲明異議，審酌上開供述證據資料製作
    時之情況，尚無違法不當及證明力明顯過低之瑕疵之情形，
    爰依前開規定，認均具有證據能力。又下列所引用之非供述
    證據之證據能力部分，核均無證據證明係公務員違背法定程
    序所取得，或有其他不得作為證據之情形，審酌前揭非供述
    證據並無信用性過低之疑慮，且與被告犯行之認定具關聯性
    ，依刑事訴訟法第158條之4規定反面解釋，應認均有證據能
    力，而得採為判決之基礎。  　　
二、認定事實所憑證據及認定之理由　
    被告經合法傳喚，無正當理由未於本院審理期日到庭，然上
    開事實，業據被告於警詢、偵查、原審審理及本院準備程序
    時均坦承不諱（見警卷第30頁、偵卷第8至9頁、原審交易卷
    第26至27、59至66頁、本院卷第42頁），核與告訴人游○第
    於警詢之指訴情節大致相符（見警卷第32至33頁），並有道
    路交通事故現場圖、道路交通事故調查報告表㈠㈡各1件（見
    警卷第35、36、38頁）、告訴人之診斷證明書4紙（見警卷
    第5頁、偵卷第10至12頁）、現場相片31張（見警卷第14至2
    9頁）附卷可稽。按汽車行駛時，駕駛人應注意車前狀況及
    兩車並行之間隔，並隨時採取必要之安全措施；行經無號誌
    之交岔路口，應減速慢行，做隨時停車之準備，道路交通安
    全規則第94條第3項、93條第1項第2款分別定有明文，被告
    駕車自應注意上揭規定，而依卷附之交通事故調查報告表所
    載，被告並無不能注意之情事，竟疏未注意而貿然行駛，而
    告訴人行經上開路段，亦疏未注意其為轉彎車，應暫停讓直
    行之被告車輛先行，並應依兩段方式進行左轉，因而釀成本
    件交通事故，故被告與告訴人就本件車禍均有過失，至為明
    確，交通部公路總局臺北區監理所基宜區車輛行車事故鑑定
    會亦同此認定，有鑑定意見書1件在卷可參（見原審交易卷
    第43至45頁）。惟告訴人雖有上揭過失，然被告之過失，與
    告訴人自己之過失，併合而為危害發生之原因時，仍不能阻
    卻被告過失之責任。又本件事故之發生，係因被告有前述過
    失所致，是被告之過失行為與告訴人之受傷間，具有相當因
    果關係。綜上，被告前開出於任意性之自白核與事實相符，
    得作為認定事實之依據。本件事證明確，被告犯行堪以認定
    ，應依法論科。
三、法律適用
㈠核被告所為，係犯刑法第284條前段之過失傷害罪。
㈡被告於肇事後，在未被有偵查犯罪職權之公務員知悉前，主動
  向警方報案，並已報明肇事人姓名、地點，而不逃避裁判，業
  據其供陳（見原審交易卷第64頁），並有道路交通事故肇事人
  自首情形紀錄表1紙附卷足證（見原審交易卷第73頁），符合
  自首之規定，爰依刑法第62條前段規定減輕其刑。
四、上訴駁回之理由　
㈠原審審理結果，認被告犯過失傷害罪，事證明確，適用刑法第2
  84條前段、第62條前段、第41條第1項前段、刑法施行法第1之
  1條第1項等規定，並審酌被告駕車疏未注意上開情事，肇致本
  件交通事故，並致告訴人受有上揭傷害，所為誠有不該，然考
  量本件告訴人亦有過失、告訴人之傷勢非輕，及被告犯後坦承
  犯行，但未與告訴人達成和解等情，兼衡其於原審審理時自陳
  任職於食品工廠，月收入約新臺幣（下同）2萬餘元，未婚無
  子，與父母同住，尚需扶養父母及高職畢業之智識程度等一切
  情狀（見原審交易卷第66頁），量處拘役50日，如易科罰金以
  1千元折算1日。經核原審判決認事用法並無違誤，量刑亦稱允
  當，原判決應予維持。
㈡檢察官依告訴人請求上訴主張略以：被告駕駛自用小客車行經
  宜蘭縣○○鄉○○路○段000巷○○號誌交岔路口時，疏未注意車前狀
  況及兩車並行之間隔隨時採取必要之安全措施，亦未注意該交
  岔路口無號誌減速慢行做隨時停車之準備，即貿然通過上開路
  口，與告訴人游○第所騎乘之腳踏自行車發生碰撞，致告訴人
  受有左腳腓骨骨折、頸部扭傷、頭皮撕裂傷、多處擦傷/挫傷(
  臉部，雙手肘，雙膝)、腦震盪症候群、頭皮外傷、頭皮挫傷
  、右上臂挫傷、左肩挫傷、左側足部外踝閉鎖性骨折等傷害。
  告訴人傷勢嚴重，每天吃藥，需他人照顧，對生活造成極大影
  響。被告毫無誠意和解，迄今未能賠償告訴人。而原審僅量處
  被告拘役50日，其量刑顯屬過輕，不足以警惕被告駕車時應盡
  之注意義務，不符合罪刑相當之原則。且原審於科刑之理由，
  僅抽象載稱審酌被告之素行、生活狀況、智識程度等一切情狀
  ，並未說明各該事項之具體情形，亦有判決理由未備之違法。
  爰依法提起上訴，請撤銷改判等語。
㈢按量刑之輕重，係屬為裁判之法院得依職權裁量之事項，苟其
  量刑已以行為人之責任為基礎，並斟酌刑法第57條所列一切情
  狀，在法定刑度內，酌量科刑，如無偏執一端，致明顯輕重失
  衡情形，不得遽指為不當或違法（最高法院72年度台上字第66
  96號判例、99年度台上字第189號判決意旨參照）。又刑罰之
  量定屬法院自由裁量之職權行使，但仍應審酌刑法第57條所列
  各款事由及一切情狀，為酌量輕重之標準，並非漫無限制，在
  同一犯罪事實與情節，如別無其他加重或減輕之原因，下級法
  院量定之刑，亦無過重或失輕之不當情形，則上級法院對於下
  級法院之職權行使，原則上應予尊重(最高法院85年度台上字
  第2446號判決意旨參照)。國家刑罰權之行使，兼具一般預防
  及特別預防之目的，故被告犯後態度，僅為量刑之一端，其中
  有無與告訴人達成和解而賠償損失，只為認定犯後態度事由之
  一；於刑事訴訟程序若能一併達成民事和解效能，固有助於彌
  平破毀的人際紛爭，但若一次終局解決糾紛的努力失效，告訴
  人仍得循民事訴訟程序尋得救濟，並非必然應轉由刑責承擔；
  原審業已將被告犯後態度、違背注意義務之程度、告訴人所受
  之傷勢程度，及被告未與告訴人和解，告訴人所受之財損人傷
  尚未能弭平等情納入量刑審酌因素，並就被告犯罪情節、過失
  程度、所生損害、犯後態度、被告家庭生活及經濟狀況、教育
  程度等均已具體敘明（詳如前述），就刑法第57條所定科刑輕
  重應審酌之事項業已加以審酌，其量定之刑罰，並未逾法定刑
  度，亦無失出失入之情事，難認原審有何濫用量刑職權、量刑
  失衡之情形；檢察官依告訴人請求，以原審量刑過輕及理由未
  備提起上訴，為無理由，應予駁回。　　
五、緩刑宣告及其條件
    按刑法第74條第1項規定：「受2年以下有期徒刑、拘役或罰
    金之宣告，而有下列情形之一，認以暫不執行為適當者，得
    宣告2年以上5年以下之緩刑，其期間自裁判確定之日起算：
    一、未曾因故意犯罪受有期徒刑以上刑之宣告者」。其刑事
    政策上之目的，除為避免短期自由刑之弊害，使不至於在監
    獄內感染或加深犯罪之惡習，甚至因此失去職業、家庭而滋
    生社會問題，並有促使行為人能引為警惕，期使自新悔悟，
    而收預防再犯之效。次按法院對於具備緩刑條件之刑事被告
    ，認為以暫不執行刑罰為適當者，得宣告緩刑，為刑法第74
    條所明定，至於暫不執行刑罰之是否適當，則由法院就被告
    有無累犯之虞，及能否由於刑罰之宣告而策其自新等一切情
    形，依其裁量定之。又行為經法院評價為不法之犯罪行為，
    且為刑罰科處之宣告後，究應否加以執行，乃刑罰如何實現
    之問題。依現代刑法之觀念，在刑罰制裁之實現上，宜採取
    多元而有彈性之因應方式，對於有改善可能者，其刑罰執行
    與否，則應視刑罰對於行為人之作用而定。倘認有以監禁或
    治療謀求改善之必要，固須依其應受威嚇與矯治之程度，而
    分別施以不同之改善措施（入監服刑或在矯治機關接受治療
    ）；反之，如認行為人對於社會規範之認知並無重大偏離，
    行為控制能力亦無異常，僅因偶發、初犯或過失犯罪，刑罰
    對其效用不大，祇須為刑罰宣示之警示作用，即為已足，此
    時即非不得緩其刑之執行，並藉違反緩刑規定將入監執行之
    心理強制作用，謀求行為人自發性之改善更新。查被告年僅
    22歲，正值青壯，未曾有任何刑事犯罪前科紀錄，有本院被
    告前案紀錄表在卷可稽（見本院卷第25頁），其因過失致罹
    刑典，犯後於法院審理時坦承犯行，經此次偵審程序及科刑
    教訓，當知警惕，若輔以相當之緩刑條件，當更可促使被告
    謹記，爰綜合評估被告之年齡、教育程度、經濟狀況、家庭
    狀況暨告訴人具狀陳明（見本院卷第79、81頁）及告訴代理
    人於本院陳明之意見（見本院卷第76頁）等情，被告經本案
    之偵、審程序及科刑教訓，當知警惕而無再犯之虞，若輔以
    相當之緩刑條件，當更可促使被告謹記，認對被告所宣告之
    刑以暫不執行為適當，爰依刑法第74條第1項第1款規定，宣
    告被告緩刑2年；另為促其先以具體表現實質彌補告訴人部
    分損失，併依刑法第74條第2項第3款規定，諭知被告應依附
    件所示內容支付損害賠償，以啟自新，並觀後效，倘被告不
    履行，且情節重大，足認原宣告之緩刑難收其預期效果，而
    有執行刑罰之必要者，依刑法第75條之1第1項第4款規定，
    得撤銷其緩刑宣告。另上開命被告應依附件所示內容向告訴
    人支付損害賠償，依法固得為民事強制執行名義，惟其性質
    屬因被告本案犯行所生損害賠償，與告訴人嗣另循民事訴訟
    途徑所取得之執行名義，債權性質應屬同一，得於其取得民
    事執行名義相同債權金額內，擇一執行名義行使，而被告如
    依期給付如附件所示金額款項，亦得於同一金額內，同時發
    生清償之效果，併此說明。　　　　　
六、被告經合法傳喚，於本院審理期日無正當理由未到庭，爰不
    待其陳述，逕行判決。　　
據上論斷，應依刑事訴訟法第368條、第371條，刑法第74條第1
項第1款、第2項第3款，判決如主文。
本案經檢察官梁光宗提起公訴，檢察官林禹宏提起上訴，檢察官
謝宗甫到庭執行職務。
中　　華　　民　　國　　111 　年　　5 　　月　　5 　　日
                  刑事第十八庭  審判長法  官  何俏美
                                      法  官  陳海寧
                                      法  官  葉乃瑋
以上正本證明與原本無異。
不得上訴。
                                      書記官  程欣怡
中　　華　　民　　國　　111 　年　　5 　　月　　5 　　日
附錄：本案論罪科刑法條全文　　　　　　　　　　　　　　　
中華民國刑法第284條
因過失傷害人者，處1年以下有期徒刑、拘役或10萬元以下罰金
；致重傷者，處3年以下有期徒刑、拘役或30萬元以下罰金。

附件：被告賴雋杰應於本件判決確定後參個月內給付告訴人游○
      第新臺幣伍萬元。